【裁判字號】    99,訴,1027
【裁判日期】    990811
【裁判案由】    搶奪
【裁判全文】
臺灣高雄地方法院刑事判決              99年度訴字第1027號
公  訴  人  臺灣高雄地方法院檢察署檢察官
被      告  乙○○
上列被告因搶奪案件，經檢察官提起公訴（99年度偵緝字第86號
），本院判決如下：
    主  文
乙○○犯搶奪未遂罪，累犯，處有期徒刑陸月，如易科罰金，以
新臺幣壹仟元折算壹日。
    事  實
一、乙○○前因竊盜案件，經本院以94年度易字第376 號判處有
    期徒刑7 月確定，甫於民國95年1 月7 日縮刑期滿執行完畢
    。詎其猶不知悔改，於98年8 月29日晚間9 時20分許，前往
    高雄市三民區○○○路250 號之「甲○○○○」內，向該通
    訊行職員丁○○商借新台幣（下同）50元而為丁○○所拒絕
    後，見該通訊行內櫃臺上「88水災捐款箱」內有捐款之現金
    共229 元，竟意圖為自己不法之所有，而基於搶奪該等現金
    之犯意，趁丁○○未及防備之際徒手奪取該捐款箱，並於正
    將手伸入該捐款箱而尚未取得其內現金之際，即為丁○○將
    捐款箱連同現金一併奪回並按下警報器，乙○○遂於警方抵
    達前離去上址。嗣於同日晚間9 時28分許，在高雄市三民區
    ○○○路310 號「國光客運」站前遭警方查獲，並循線獲悉
    上情。
二、案經高雄市政府警察局三民第一分局報告臺灣高雄地方法院
    檢察署檢察官偵查起訴。
    理  由
壹、證據能力部分：
    按被告以外之人於審判外之陳述，雖不符前4 條之規定，而
    經當事人於審判程序同意作為證據，法院審酌該言詞陳述或
    書面陳述作成時之情況，認為適當者，亦得為證據，刑事訴
    訟法第159 條之5 第1 項定有明文。查本案認定事實所引用
    之卷內證據資料，除原已符同法第159 條之1 至第159 條之
    4 規定、及法律另有規定等傳聞法則例外規定，而得作為證
    據外，並無證據證明係公務員違背法定程式所取得，而檢察
    官、被告乙○○未於言詞辯論終結前對其作為本案證據之證
    據能力聲明異議，且本院審酌前揭陳述作成時之情況，並無
    違法取證之瑕疵，亦認以之作為證據為適當，是本件有關被
    告以外之人於審判外之言詞或書面陳述等供述證據，依前揭
    法條意旨，自均得為證據。
貳、實體部分：
一、訊據被告矢口否認有何搶奪未遂之犯行，辯稱：伊沒有拿別
    人的東西云云。經查，被告前揭犯罪事實，業經證人丁○○
    於審理中證稱：98年8 月29日晚間9 時許，伊在建國二路甲
    ○○○○現場，當時有位客人在詢問手機的功能，被告就進
    到通訊行內要向伊借錢被伊拒絕，當時因為發生88水災，店
    裡有放置一個捐款箱，伊伸手就可以拿到捐款箱。而伊拒絕
    被告借錢後，被告就在旁邊坐很久，伊就一直注意被告有無
    其他舉動，後來就看到被告伸手拿捐款箱到他自己身前，再
    把手伸到捐款箱裡面要拿錢，這時候伊就把捐款箱搶回來並
    按警鈴，之後被告坐了一下才走，被告並不是把捐款箱搶了
    就跑等語明確（院卷二第34-36 頁），經核與其於警詢、偵
    查中所述（警卷第5-9 頁、偵緝卷第12-13 頁）均屬相符，
    且有高雄市政府警察局三民第一分局長明派出所扣押筆錄、
    查獲現場照片、通訊行現場位置示意圖（警卷第13-15 、19
    -21 、23頁）等在卷可查，自已足堪認定。
二、被告雖以前揭情詞置辯，惟查，被告先於警詢中供稱：伊有
    進通訊行要借100 元坐客運去楠梓，但對方沒有借伊，伊看
    見桌子上的箱子裡有錢就伸手去拿，拿到後又被丁○○搶回
    去等語（警卷第2 頁），與證人丁○○前揭證述內容大致相
    符，其後於偵查、審理中則改以與其警詢中所述顯然矛盾之
    詞為辯，顯屬臨訟卸責之詞，不足採信。故本件被告罪證明
    確，所為應予依法論科。
三、查被告於尚未取得捐款箱內現金時，即遭證人丁○○將捐款
    箱搶回，是其顯然並未將該等現金置於自己實力支配之下，
    故核被告所為，係犯刑法第325 條第3 項、第1 項之搶奪未
    遂罪，公訴意旨雖認被告所為係犯同條第1 項之搶奪既遂罪
    ，然證人丁○○既稱被告係在店內即將手伸入捐款箱內拿取
    現金，已如前述，則應認被告之犯罪計畫僅在於取得現金，
    至於該捐款箱則非被告所欲取得之物。故雖被告已將捐款箱
    拿於身前，然在其取得現金前，被告之犯行仍應尚在未遂之
    階段，是公訴意旨此部應認尚有未合，又既遂與未遂間，罪
    名相同，僅行為態樣之不同，而無庸變更起訴法條，併此敘
    明。又被告有如上事實欄所述前科事實，有臺灣高等法院被
    告前案紀錄表1 份在卷可查，其受有期徒刑執行完畢後，5
    年以內故意再犯本件有期徒刑以上之罪，為累犯，應依法加
    重其刑，又被告已著手於犯罪行為之實施，而尚未發生搶奪
    他人動產得手之結果，為未遂犯，酌依刑法第25條第2 項規
    定減輕其刑，並依法先加後減之。爰審酌被告尚值青壯，不
    思以正當方式獲取金錢，竟率以動手搶奪他人財物，所為實
    有不該，且其先前已有多次竊盜前科，有前揭臺灣高等法院
    被告前案紀錄表在卷可查，足見其素行不良，且被告犯罪後
    ，始終否認犯行，未見其表達悔悟之意，於犯罪後態度部分
    無從為其有利之考量，並慮及其本件犯罪所欲取得之金錢數
    量非多，且並未因而發生他人進一步之損害等一切情狀，量
    處如主文所示之刑，並諭知易科罰金之折算標準。
據上論斷，應依刑事訴訟法第299 條第1 項前段，刑法第325 條
第3 項、第1 項、第47條第1 項、第25條第2 項、第41條第1 項
前段，刑法施行法第1 條之1 ，判決如主文。
本案經檢察官丙○○到庭執行職務。
中    華    民    國    99    年    8     月    11    日
            刑事第九庭  審判長  法  官  鄭詠仁
                                法  官  王碧瑩
                                法  官  黃沛文
以上正本證明與原本無異。
如不服本判決應於收受送達後10日內向本院提出上訴書狀，並應
敘述具體理由；如未敘述上訴理由者，應於上訴期間屆滿後20日
內向本院補提理由書（均須按他造當事人之人數附繕本）「切勿
逕送上級法院」。
中    華    民    國    99    年    8     月    11    日
                                書記官  鄧思辰
附錄本判決論罪法條：
中華民國刑法第325條
（普通搶奪罪）
意圖為自己或第三人不法之所有，而搶奪他人之動產者，處6 月
以上5 年以下有期徒刑。
因而致人於死者，處無期徒刑或7 年以上有期徒刑，致重傷者，
處3 年以上10年以下有期徒刑。
第1 項之未遂犯罰之。

司法院資訊處製作；財團法人民間司法改革基金會備份。
